臺灣高等法院刑事判決　　　　　　　　　　　　　　九十三年度上訴字第九九一號
　　上　訴　人　　臺灣臺北地方法院檢察署檢察官
　　被　　　告　　甲○○
右上訴人因被告偽造文書等案件，不服臺灣臺北地方法院九十二年度訴字第八三號，
中華民國九十三年三月五日第一審判決（臺灣臺北地方法院檢察署檢察官以九十一年
度偵字第二五一一八號聲請簡易判決處刑書聲請以簡易判決處刑，經原審法院改依通
常程序審理），提起上訴，本院判決如左：
    主  文
上訴駁回。
    理  由
一、本案經本院審理結果，認第一審判決對被告甲○○為無罪之諭知，核無不當，應
    予維持，並引用第一審判決書（如附件）記載之證據及理由。
二、檢察官提起上訴意旨以：（一）遠傳電信股份有限公司（下稱遠傳公司）接獲告
    訴人乙○○之反應後，即將該0000000000號及0000000000
    號等二支行動電話停話，致遭盜打之金額損失僅為數百元，原審盡信被告之無理
    辯解，顯難令人折服；（二）遠傳電信行動電話服務申請書上客戶簽名欄之「乙
    ○○」筆跡，與客戶基本資料欄之「乙○○」筆跡，二者於運筆方式及字型，均
    十分相似，而客戶簽名欄之日期數字與客戶基本資料欄、銷售聯絡人欄之數字，
    以肉眼觀察，可辨明均係同一人之筆跡，被告復未提出客戶資料，足徵客戶簽名
    欄之「乙○○」署押，顯係被告所偽造。原審未再送請法務部調查局等單位鑑定
    ，未盡調查之能事。原判決之認事、用法違誤，請予撤銷，另為適法之判決云云
    。
三、按犯罪事實應依證據認定之，無證據不得認定犯罪事實；不能證明被告犯罪者，
    應諭知無罪之判決，刑事訴訟法第一百五十四條第二項及第三百零一條第一項，
    分別定有明文。次按認定不利於被告之事實，須依積極證據，苟積極證據不足為
    不利於被告事實之認定時，即應為有利於被告之認定，更不必有何有利之證據；
    又事實之認定，應憑證據，如未能發現相當證據，或證據不足以證明，自不能以
    推測或擬制之方法，以為裁判基礎；而刑事訴訟法上所謂認定犯罪事實之積極證
    據，係指適合於被告犯罪事實之認定之積極證據而言，雖不以直接證據為限，間
    接證據亦包括在內；然而無論直接或間接證據，其為訴訟上之證明，須於通常一
    般之人均不致有所懷疑，而得確信其為真實之程度者，始得據為有罪之認定，倘
    其證明尚未達到此一程度，而有合理之懷疑存在時，致使無從形成有罪之確信，
    根據「罪證有疑，利於被告」之證據法則，即不得遽為不利被告之認定（最高法
    院三十年上字第八一六號、二十九年上字第三一０五號、四十年台上字第八六號
    及七十六年台上字第四九八六號判例意旨參照）。
四、經查，原判決業已詳敘：（一）告訴人乙○○之指訴僅陳明其未申辦前開二支行
    動電話門號及未在行動電話服務申請書簽署，惟未能證明即係被告於該服務申請
    書之客戶簽名欄內偽造「乙○○」之署名，並持向遠傳公司提出申請而詐取電信
    服務利益；（二）至證人即世峰通訊公司經理蔡秉峰雖證述被告申辦之行動電話
    出現諸多狀況，事後遭遠傳公司退件及追討佣金，然該申辦業務之疏失，與被告
    是否偽造「乙○○」之署名持以申請行動電話而詐取電信服務利益間，並無必然
    關聯；（三）況告訴人乙○○於檢附電信費帳單向警察機關報案（民國九十年七
    月五日）前，亦無鉅額電信費用產生，與一般冒名申請而詐取鉅額電信服務利益
    之情形，尚屬有別。原審採認被告為客戶辦理申請行動電話時，曾核對客戶身分
    證之辯詞，自非無據。
五、次查，經原審法院及本院先後將行動電話服務申請書上之「乙○○」簽署及被告
    平日書寫之字跡，送請國防部憲兵司令部、內政部警政署刑事警察局及法務部調
    查局鑑定，依序覆稱無法提供鑑定、二者之書寫方式不同且行動電話服務申請書
    之筆跡有做作之嫌、不足以認定異同，此有國防部憲兵司令部九十三年一月二日
    宇鑑字第０九三００００一三六號函、內政部警政署刑事警察局九十三年一月二
    十九日刑鑑字第０九三００一三五二七號函及九十三年七月五日刑鑑字第０九三
    ０一三四０七八號函、法務部調查局九十三年五月十八日調科貳字第０九三００
    一九七六二０號函等附卷可稽，自未可認法院未盡調查之能事。
六、此外，本院復查無其他積極確切之證據足資證明被告甲○○有何公訴意旨所指之
    行使偽造私文書、詐欺得利等犯行，本件關於被告犯罪之證明，尚未達於通常一
    般之人均不致有所懷疑，而得確信其為真實之程度，殊屬無從為有罪之確信。原
    審以不能證明被告犯罪，爰為被告無罪之諭知，揆諸前揭規定及判例意旨，自無
    不合，應予維持。檢察官之上訴意旨均無理由，應予駁回。
據上論斷，應依刑事訴訟法第三百六十八條、第三百七十三條，判決如主文。
本案經檢察官吳國南到庭執行職務
中　　華　　民　　國　　　九十三　　　年　　　八　　　月　　　二十六　　日
                              臺灣高等法院刑事第六庭
                                  審判長法  官  陳　春　秋
                                        法  官  洪　英　花
                                        法  官  王　麗　莉
右正本證明與原本無異。
如不服本判決，應於收受送達後十日內向本院提出上訴書狀，其未敘述上訴之理由者
並得於提起上訴後十日內向本院補提理由書（均須按他造當事人之人數附繕本）。
                                        書記官  蘇  秋  
中　　華　　民　　國　　　九十三　　　年　　　八　　　月　　　二十六　　日
